臺灣新北地方法院刑事判決　
111年度訴字第37號
公  訴  人  臺灣新北地方檢察署檢察官
被      告  洪名洋



指定辯護人  本院公設辯護人彭宏東  
上列被告因違反毒品危害防制條例案件，經檢察官提起公訴（11
0年度偵字第36540號），本院判決如下：
    主  文
洪名洋犯販賣第二級毒品罪，處有期徒刑拾年肆月，未扣案之犯
罪所得新臺幣貳仟伍佰元沒收，於全部或一部不能沒收或不宜執
行沒收時，追徵其價額。
    事  實
一、洪名洋明知甲基安非他命為毒品危害防制條例第2條第2項第
    2款所列管之第二級毒品，不得持有、販賣，竟意圖營利而
    基於販賣甲基安非他命之犯意，於民國110年2月5日23時許
    ，於其位在新北市○○區○○路000巷00弄0號3樓居所，約定以
    新臺幣（下同）2,500元之代價，販賣1公克之第二級毒品甲
    基安非他命1包予莊文銘，洪名洋並先交付上開第二級毒品1
    包予莊文銘，莊文銘則於翌（6）日7時許，將毒品價金2,50
    0元匯入洪名洋申設之中國信託商業銀行帳號000000000000
    號帳戶（下稱中信商銀帳戶）而完成交易。
二、案經臺北市政府警察局萬華分局移送臺灣新北地方檢察署檢
    察官偵查起訴。
    理  由
壹、程序部分：
一、按被告以外之人於檢察事務官、司法警察官或司法警察調查
    中所為之陳述，與審判中不符時，其先前之陳述具有較可信
    之特別情況，且為證明犯罪事實存否所必要者，得為證據，
    刑事訴訟法第159條之2定有明文。本條所稱「先前之陳述具
    有較可信之特別情況」，係指被告以外之人先前於檢察事務
    官、司法警察官或司法警察調查中所為之陳述，與審判中不
    符，而從先前與審判中各個陳述之外部附隨環境或條件觀察
    比較，先前之陳述，較為自然可信而足以取代審判中之陳述
    者而言（最高法院95年度台上字第3747號判決意旨參照）。
    所謂「與審判中不符」，並非僅指全部不符而言，凡部分不
    符，或審判期日行交互詰問時未經提問，致證人無從為陳述
    或為完整陳述等情形，均屬之，蓋法院既賦與訴訟當事人詰
    問證人之機會，其未加以詰問部分，即可推定有意節省時間
    、勞費而不加以爭執，當無禁止法院在審酌「先前之陳述具
    有較可信之特別情況」後，採為證據之理。又所謂「具有較
    可信之特別情況」（即學理上所稱之「特信性」），係指其
    陳述係在特別可信為真實之情況下所為者而言，例如被告以
    外之人出於自然之發言、臨終前之陳述，或違反自己利益之
    陳述等特別情形均屬之。蓋被告以外之人在類此特別情況下
    所為之陳述，就通常而言，其虛偽之可能性偏低，可信之程
    度較高，若該項陳述為證明犯罪事實存否所必要，依上規定
    ，自得構成傳聞法則之例外，而承認其證據能力（最高法院
    94年度台上字第5490號判決意旨參照）。查被告洪名洋之辯
    護人雖主張證人莊文銘於警詢時之證述並無證據能力（本院
    卷第171至172頁），然查，證人於警詢時之證述，就本案究
    否係向被告購買第二級毒品乙節，與其於審判中所述有所不
    符，本院審酌證人於警詢證述之日期距案發日較近，當時記
    憶自較深刻，可立即反應所知，不致因時隔日久而遺忘案情
    ，亦較無來自被告同庭在場之壓力而出於虛偽不實之指證，
    或事後串謀而故為迴護被告之機會，復與卷附其傳訊被告表
    明已匯付價金之訊息內容互核相符，堪認證人於警詢中所為
    之陳述，客觀上應具有可信之特別情況，且為證明被告犯罪
    事實存否所必要，依前揭說明，其於警詢中之證言即具有證
    據能力，自得作為證據。
二、次按被告以外之人於審判外之陳述，雖不符刑事訴訟法第15
    9條之1至第159條之4之規定，而經當事人於審判程序同意作
    為證據，法院審酌該言詞陳述或書面陳述作成時之情況，認
    為適當者，亦得為證據，刑事訴訟法第159條之5第1項定有
    明文。查除上開證人莊文銘於警詢之證述外，本案判決以下
    所引用被告以外之人於審判外之言詞或書面陳述，對被告而
    言，性質上屬傳聞證據者，公訴人、被告及其辯護人均於審
    判程序表示同意具有證據能力（本院卷第169頁），本院審
    酌上開證據資料作成時之情況，尚無違法取證或不當之情形
    ，復均與本案之待證事實間具有相當之關聯性，以之作為證
    據應屬適當，揆諸上開規定，應認均具有證據能力。
貳、實體部分：
一、訊據被告固坦承有於事實欄所示時地交付甲基安非他命1包
    予莊文銘，莊文銘嗣有匯款2,500元至其名下帳戶之事實，
    惟矢口否認有何販賣甲基安非他命犯行，辯稱：其僅係為莊
    文銘代向藥頭劉鴻宇（綽號「小宇」）購買毒品，應僅構成
    幫助施用毒品罪云云。經查：
（一）被告有於110年2月5日23時許，於其位在新北市○○區○○路0
      00巷00弄0號3樓居所，交付1公克之第二級毒品甲基安非
      他命1包予莊文銘，莊文銘則於翌（6）日7時許，將毒品
      價金2,500元匯入被告中信商銀帳戶之事實，為被告所不
      爭執，核與證人莊文銘於警詢時證述之情節相符（偵字第
      36540號卷第47至53頁），並有指認犯罪嫌疑人紀錄表、
      被告（暱稱小洋）與證人之LINE對話紀錄翻拍照片、證人
      玉山商業銀行帳戶基本資料與交易明細、被告中信商銀帳
      戶基本資料與存款交易明細、自動化交易LOG資料－財金交
      易、臺北市政府警察局萬華分局110年11月15日北市警萬
      分刑字第1103054891號函所附手機數位鑑識擷取報告等件
      在卷可稽（偵字第36540號卷第67至69、97至99、121至12
      5、215、237至255頁，偵字第39650號卷第21至32頁），
      是此部分之事實首堪認定。
（二）被告雖以前詞為辯，惟查：
   1、證人於警詢時明確證稱：其最近1次向被告購買毒品，是
      在110年2月5日23時許，在被告鶯歌文化路住所，以2,500
      元購買1公克之甲基安非他命，其係於隔天早上才透過銀
      行轉帳2,500元給被告，其手機中與LINE帳號「小洋」之
      男子對話紀錄即為其與被告之對話無誤，其使用LINE傳訊
      「錢明早轉給你」、「轉了」、「2500你看看」予被告，
      是因其於110年2月5日約15時許直接過去被告住所，於當
      天晚上先跟被告拿1公克之甲基安非他命，後來於隔天早
      上7時2分才從其玉山銀行帳戶轉帳2,500元至被告之帳戶
      （帳號末5碼為28754）以完成交易，於其等對話紀錄中，
      被告回稱：「我是說之前不是說不要在上面講東西的事嗎
      」、「你又說」等句，其中「東西」指的就是毒品甲基安
      非他命等語（偵字第36540號卷第47至49頁），並有證人
      與被告間之LINE對話紀錄翻拍照片在卷可稽（偵字第3965
      0號卷第31頁），已難認證人上開證述純屬虛妄；此外，
      觀諸證人於同次警詢時，另稱其毒品來源尚有綽號「fg」
      之人，並以其與該人之對話紀錄為據，詳盡敘明雙方洽談
      毒品交易經過與內容（偵字第36540號卷第49至51頁），
      而非就毒品來源均僅指為被告1人乙情，堪認證人於警詢
      時所證前詞應屬真實可採，被告確有於事實欄所示時間、
      地點以2,500元之價格販售1公克之甲基安非他命予證人之
      犯行至屬明確。
   2、證人於本院審理時雖改證稱本案其僅係請被告代向藥頭購
      買毒品再轉交予其云云（本院卷第130至131頁）。然查：
   （1）依證人於本院審理時所證稱：因為當時其在房間打電動，所以其不知道被告係向哪位藥頭購買毒品、也沒有聽到藥頭的聲音、不知藥頭是否確為劉鴻宇，其亦不知悉被告向上游取得毒品之價格或實際購買的毒品數量，其亦未跟被告指明要跟藥頭劉鴻宇購買本次交易之毒品或限制以何價格購入，是被告說1公克要2,500元，與其認知之行情相符，其就接受等語（本院卷第132、134、136至137、140、142頁），可見證人對於被告取得甲基安非他命之來源、數量與單價均無所悉，此顯與一般委託他人代向藥頭購買毒品之常情不同；況且，觀諸證人於警詢時，就其於遭警查獲當日所持有毒品之來源，亦稱係在交友軟體GRINDR向不認識之網友購買等語（偵字第36540號卷第45頁），果若證人本案確僅係委託被告向不知名之藥頭取得毒品，則證人於警詢時亦可陳稱本案毒品來源係不知名之人士即可，為何尚以上開對話紀錄為據，指證歷歷本案確係向被告購買？證人所為明顯有違常情。
   （2）再者，證人於本院審理時所證稱：其於案發當日並未見到藥頭、毒品不是藥頭交給其的，也沒有看到藥頭分裝毒品等語（本院卷第134、141頁），亦與被告於警詢時所供稱：當時是由藥頭即綽號「小宇」之人（被告稱「小宇」之真實姓名為「劉鴻宇」）把毒品送來其住處，並由「小宇」直接將毒品交給證人，毒品是「小宇」分裝的云云（偵字第36540號卷第29頁）等說法明顯不一（被告於本院準備程序時更改辯詞為毒品係由其親自交付，參本院卷第73頁），彼此間無法相互勾稽核實，自難認證人上開於本院審理時所更異之證述可以採信而為被告有利之認定。
   3、被告雖另於本院審理時供稱，其於案發當時與證人有借款
      糾紛，雙方交談語氣不佳，惟承辦員警並未擷取此部分對
      話紀錄，亦未據以詢問云云（本院卷第166頁），然依卷
      附手機數位鑑識擷取報告以觀（偵字第36540號卷第217至
      255頁），自108年9月11日起至110年2月21日之間，被告
      與證人之間常有互動，於本件案發前之110年2月4日，亦
      可見證人有傳訊向被告抱怨他人之情（偵字第36540號卷
      第237頁），顯見當時雙方交誼應該不差，迄至案發後，
      雙方仍持續保持聯繫，證人尚於110年2月14日、18日、19
      日均表示要去找被告等情（偵字第36540號卷第247、249
      、253頁），顯然無被告所稱雙方爭吵之情，自無從認證
      人會因相處不快而誣指被告販毒。
   4、又販賣毒品既係違法行為，非可公然為之，亦無公定價格
      ，且容易分裝、增減份量，而買賣之價格，可能隨時依交
      易雙方關係之深淺、購毒者之資力、需求量及對行情之認
      知、毒品來源是否充裕、查緝是否嚴謹、風險大小等情形
      ，而異其標準，非可一概而論，從而販賣之利得，除販賣
      之價量俱臻明確外，委難察得實情，然販賣者從價差或量
      差中牟利之方式雖異，其意圖營利之販賣行為則無二致。
      是縱未確切查得販賣賺取之實際差價，但除別有事證，足
      認係按同一價格轉讓，確未牟利之情形外，尚難執此認非
      法販賣之事證有所不足，致知過坦承者難辭重典，飾詞否
      認者反得逞僥倖，而失情理之平；且苟無利可圖，應無甘
      冒被查緝法辦之危險而平白為無償轉讓毒品之可能，是其
      販入之價格必較售出之價格低廉，而有從中賺取買賣差價
      牟利之意圖及事實，應屬符合論理法則且不違背社會通常
      經驗之合理判斷。經查，本案毒品交易，係由證人與被告
      聯繫後，再由被告親自為交付毒品及以其名下帳戶收取毒
      品價金此等構成要件行為，復屬有償交易，證人與被告既
      非至親，被告豈可能甘冒被查緝致罹重典之風險而交付毒
      品，竟不圖將本求利（或由量差、質差、價差等情，其圖
      利情形不一而足），此顯與常情相去甚遠，可認被告就本
      案所示犯行，應有營利之意圖無訛。
（三）綜上所述，被告本案所為販賣第二級毒品之犯行，事證明
      確，洵堪認定，應依法論科。至檢察官雖曾聲請傳喚證人
      劉鴻宇到庭作證，惟本院依證人劉鴻宇之住居所傳喚後，
      證人劉鴻宇並未到庭，經本院囑託拘提，亦未能順利拘提
      到案等節，有本院送達證書、臺灣桃園地方檢察署檢察官
      拘票、桃園市政府警察局蘆竹分局、中壢分局之函文與拘
      提未獲報告及本院報到單在卷可參（本院卷第119至123、
      161、185至203頁），是本院已無從調查此項證據，檢察
      官亦於審理時當庭表示捨棄傳喚（本院卷第165頁），附
      此敘明。　
二、論罪科刑：
（一）核被告所為，係犯毒品危害防制條例第4條第2項之販賣第
      二級毒品罪，被告意圖販賣而持有第二級毒品之低度行為
      ，為其販賣第二級毒品之高度行為所吸收，不另論罪。
（二）按毒品危害防制條例第17條第1項規定：「犯第4條至第8
      條、第10條或第11條之罪，供出毒品來源，因而查獲其他
      正犯或共犯者，減輕或免除其刑」。所謂「供出毒品來源
      ，因而查獲」，係指被告翔實供出毒品來源之具體事證，
      因而使有偵查（或調查）犯罪職權之公務員知悉而對之發
      動偵查（或調查），並因而查獲者而言。而其中所言「查
      獲」，除指查獲該其他正犯或共犯外，並兼及被告所指其
      毒品來源其事（最高法院102年度台上字第4869號判決意
      旨參照）。經查，被告雖於偵查期間供稱其毒品來源為綽
      號「小宇」（即劉鴻宇）之人云云，然因被告僅有提供該
      人名稱，而無其他相關佐證資料足資證明劉鴻宇有販賣毒
      品予被告一事，故本案並未因被告供述而查獲其毒品來源
      等情，此有臺北市政府警察局萬華分局111年2月24日北市
      警萬分刑字第1113005008號函文在卷可參（本院卷第57頁
      ），即與毒品危害防制條例第17條第1項減刑規定要件不
      符，自無從依該規定對被告減免其刑。
（三）爰以行為人之責任為基礎，審酌被告正值壯年，竟不思以
      正當途徑合法掙取金錢，明知毒品之施用具有生理成癮性
      及心理依賴性，不僅殘害施用者自身健康，導致精神障礙
      、性格異常，甚至造成生命危險，且因施用毒品而散盡家
      財、連累家人，或為購買毒品鋌而走險者，更不可勝計，
      竟為謀其個人私利，而為本案販賣第二級毒品犯行，助長
      毒品流通，實屬不該，再考量其矢口否認販賣毒品犯行之
      犯後態度，及其販賣毒品之次數僅有1次、數量不多、價
      格非高、獲利有限，兼衡其犯罪之動機、目的、手段、智
      識程度及家庭經濟生活狀況等一切情狀，量處如主文欄所
      示之刑。
三、沒收部分：
（一）被告本案販賣毒品之犯罪所得2,500元，雖未扣案，仍應
      依刑法第38條之1第1項前段、第3項規定，諭知沒收，並
      於全部或一部不能沒收或不宜執行沒收時，追徵其價額。
（二）至如附表所示於被告遭搜索時一併為警扣得之物，雖均係
      被告所有，然皆與本案無關，此經被告供述在卷（偵字第
      36540號卷第25至27、179頁），此外，檢察官復未舉證證
      明上開扣案物與本案有何關連，爰均不予宣告沒收或沒收
      銷燬，併予敘明。
據上論斷，應依刑事訴訟法第299條第1項前段，毒品危害防制條
例第4條第2項，刑法第11條前段、第38條之1第1項前段、第3項
，判決如主文。
本案經檢察官吳文正提起公訴，檢察官邱稚宸到庭執行職務。
中    華    民    國   111    年    8     月    29    日
                  刑事第四庭   審判長法  官  楊筑婷
 
                                     法  官  吳智勝
 
                                     法  官  陳佳妤
上列正本證明與原本無異。
如不服本判決，應於判決送達後20日內敘明上訴理由，向本院提
出上訴狀 (應附繕本) ，上訴於臺灣高等法院。其未敘述上訴理
由者，應於上訴期間屆滿後20日內向本院補提理由書「切勿逕送
上級法院」。
                                     書記官  傅曜晨
中　　華　　民　　國　　111 　年　　8 　　月　　29　　日
附表
編號 物品名稱 1 安非他命吸食器1組 2 安非他命鏟管1個 3 安非他命殘渣袋1個 4 OPPO廠牌手機1支 5 三星平板1臺 6 電子磅秤2臺 7 分裝袋2包 8 現金2,900元。 
附錄本案論罪科刑法條全文：
毒品危害防制條例第4條
製造、運輸、販賣第一級毒品者，處死刑或無期徒刑；處無期徒
刑者，得併科新臺幣3千萬元以下罰金。
製造、運輸、販賣第二級毒品者，處無期徒刑或10年以上有期徒
刑，得併科新臺幣1千5百萬元以下罰金。
製造、運輸、販賣第三級毒品者，處7年以上有期徒刑，得併科
新臺幣1千萬元以下罰金。
製造、運輸、販賣第四級毒品者，處5年以上12年以下有期徒刑
，得併科新臺幣5百萬元以下罰金。
製造、運輸、販賣專供製造或施用毒品之器具者，處1年以上7年
以下有期徒刑，得併科新臺幣1百50萬元以下罰金。
前五項之未遂犯罰之。